臺灣臺南地方法院刑事判決
110年度金訴字第96號
公  訴  人  臺灣臺南地方檢察署檢察官
被      告  陳憲文



上列被告因詐欺等案件，經檢察官提起公訴（110年度營偵字第3
00號），被告於本院準備程序進行中，就被訴事實為有罪之陳述
，經本院合議庭裁定以簡式審判程序審理，判決如下：
    主  文
陳憲文犯三人以上共同詐欺取財罪，處有期徒刑壹年參月。
未扣案犯罪所得新臺幣壹仟柒佰伍拾元沒收，於全部或一部不能
沒收或不宜執行沒收時，追徵其價額。
    犯罪事實及理由
一、本案被告陳憲文所犯為死刑、無期徒刑、最輕本刑3年以上
    有期徒刑以外之罪，亦非屬高等法院管轄之第一審案件，其
    於準備程序進行中，先就被訴事實為有罪之陳述，經告知簡
    式審判程序之旨，並聽取檢察官、被告之意見後，本院合議
    庭依刑事訴訟法第273條之1第1項裁定進行簡式審判程序，
    是本案之證據調查，依同法第273條之2規定，不受同法第15
    9條第1項、第161條之2、第161條之3、第163條之1，及第16
    4條至第170條所規定證據能力認定及調查方式之限制，合先
    敘明。
二、本案犯罪事實及證據，均引用檢察官起訴書之記載（如附件
    ），並補述：
　㈠附件犯罪事實第21行「11時32分」更正為「12時25分」；第2
    7行「12時25分許許」更至為「11時32分許」。
　㈡證據部分「被告陳憲文於本院準備程序及審理時之自白」。
三、論罪科刑：
  ㈠核被告所為，係犯刑法第339條之4第1項第2款之三人以上共
    同犯詐欺取財罪、洗錢防制法第2條第2款、第14條第1項之
    一般洗錢罪。被告與本件詐欺集團成員間，就本案犯行有犯
    意之聯絡及行為之分擔，應論以共同正犯。被告以一行為同
    時犯上開三人以上共同詐欺取財罪及一般洗錢罪，為想像競
    合犯，應依刑法第55條規定，從一重論以三人以上共同詐欺
    取財罪。
  ㈡爰審酌被告不思循正當途徑獲取財物，加入詐欺集團擔任俗
    稱「收水」之角色，並掩飾、隱匿詐欺犯罪所得去向，增加
    檢警機關追查犯罪所得流向之困難，不僅造成告訴人郭慧美
    、張秋華（下合稱告訴人2人）受有財產上之損害，且助長
    詐騙犯行肆虐，影響社會治安甚鉅，所為應予非難；並考量
    被告非居於詐欺集團核心地位，僅係聽從指令參與犯罪之輔
    助角色；參以被告於犯後坦承犯行，尚未與告訴人2人和解
    ，亦未賠償其等之損害；兼衡被告犯罪之動機、目的、手段
    、所生危害，暨其自陳教育程度為高中肄業，未婚，無子女
    ，入所前做過保全、徵信社，需扶養父母，家庭經濟狀況勉
    持（本院卷第55頁）等一切情狀，量處如主文所示之刑，以
    資警惕。
四、按犯罪所得，屬於犯罪行為人者，沒收之。於全部或一部不
    能沒收或不宜執行沒收時，追徵其價額。刑法第38條之1第1
     項、第3項定有明文。又於二人以上共同實行犯罪之情形，
    固基於責任共同原則，共同正犯應就全部犯罪結果負其責任
    ，然於集團性犯罪，其各成員有無不法所得，未必盡同，如
    因其組織分工，彼此間犯罪所得分配懸殊，而若分配較少甚
    或未受分配之人，仍應就全部犯罪所得負連帶沒收追繳之責
    ，超過其個人所得之剝奪，無異代替其他參與者承擔刑罰，
    違反罪刑法定原則、個人責任原則以及罪責相當原則；故共
    同正犯犯罪所得之沒收或追徵，應就各人所分得之數為之（
    最高法院106年度台上字第539號判決意旨參照）。次按按犯
    洗錢防制法第14條之罪，其所移轉、變更、掩飾、隱匿、收
    受、取得、持有、使用之財物或財產上利益，沒收之，洗錢
    防制法第18條第1項前段定有明文。關於犯罪行為人犯洗錢
    防制法第14條之罪，其所掩飾、隱匿之財物本身僅為洗錢之
    標的，難認係供洗錢所用之物，故洗錢行為之標的除非屬於
    前置犯罪之不法所得，而得於前置犯罪中予以沒收者外，既
    非本案洗錢犯罪之工具及產物，亦非洗錢犯罪所得，尤非違
    禁物，尚無從依刑法沒收規定予以宣告沒收，自應依上開第
    18條第1項前段規定予以宣告沒收。且此規定係採義務沒收
    主義，祇要合於前述規定，法院即應為相關沒收之諭知，然
    該洗錢行為之標的是否限於行為人者始得宣告沒收，法無明
    文，是從有利於被告之認定，倘法條並未規定「不問屬於犯
    罪行為人與否均沒收」時，自仍以屬於被告所有者為限，始
    應予沒收。經查，被告於偵查中供稱：報酬為收水金額的0.
    5％等語（偵3卷第34頁），故被告本案犯罪所得為新臺幣1,7
    50元（計算式：350,000×0.5％＝1,750），爰依刑法第38條之
    1第1項前段宣告沒收，且該犯罪所得並未扣案，併依同條第
    3項，宣告於全部或一部不能沒收或不宜執行沒收時，追徵
    其價額。
據上論斷，應依刑事訴訟法第273條之1第1項、第299條第1項前
段、第310條之2、第454條第2項，洗錢防制法第2條第2款、第14
條第1項，刑法第11條前段、第28條、第339條之4第1項第2款、
第55條前段、第38條之1第1項前段、第3項，刑法施行法第1條之
1第1項，判決如主文。
本案經檢察官吳毓靈提起公訴，檢察官蘇榮照到庭執行職務。
中　　華　　民　　國　　110 　年　　5 　　月　　18　　日
　　　　　　　　　刑事第十庭  法　官　張郁昇
以上正本證明與原本無異。
如不服本判決應於收受本判決後20日內向本院提出上訴書狀，並
應敘述具體理由。其未敘述上訴理由者，應於上訴期間屆滿後20
日內向本院補提理由書狀（均須按他造當事人之人數附繕本）「
切勿逕送上級法院」。 
　　　　　　　　　　　　　　　書記官  呂伊謦
中　　華　　民　　國　　110 　年　　5 　　月　　18　　日
附錄本案論罪科刑法條：
中華民國刑法第339條之4
犯第339條詐欺罪而有下列情形之一者，處1年以上7年以下有期
徒刑，得併科1百萬元以下罰金：
一、冒用政府機關或公務員名義犯之。
二、三人以上共同犯之。
三、以廣播電視、電子通訊、網際網路或其他媒體等傳播工具，
    對公眾散布而犯之。
前項之未遂犯罰之。

洗錢防制法第2條
本法所稱洗錢，指下列行為：
一、意圖掩飾或隱匿特定犯罪所得來源，或使他人逃避刑事追訴
    ，而移轉或變更特定犯罪所得。
二、掩飾或隱匿特定犯罪所得之本質、來源、去向、所在、所有
    權、處分權或其他權益者。
三、收受、持有或使用他人之特定犯罪所得。

洗錢防制法第14條
有第二條各款所列洗錢行為者，處7年以下有期徒刑，併科新臺
幣5百萬元以下罰金。
前項之未遂犯罰之。
前二項情形，不得科以超過其特定犯罪所定最重本刑之刑。

【附件：（附件內容除列出者，餘均省略）】
臺灣臺南地方檢察署檢察官起訴書
                                    110年度營偵字第300號
　　被　　　告　陳憲文　男　27歲（民國00年00月00日生）
　　　　　　　　　　　　住○○市○○區○○里00鄰○○路0
　　　　　　　　　　　　　段000號4樓
　　　　　　　　　　　　居法務部○○○○○○○○
　　　　　　　　　　　　國民身分證統一編號：Z000000000號
上列被告因詐欺等案件，已經偵查終結，認應該提起公訴，茲將
犯罪事實及證據並所犯法條分敘如下：
　　　　　　犯罪事實
一、陳憲文（暱稱「水弟弟ssis」）於民國109年5月間透過黃峻
    偉（暱稱「劉德華」，另案由本署檢察官以109 年度偵字17
    392號偵辦中）介紹認識吳政隆（暱稱「光頭」、「鐵板燒
    」，另案由臺灣臺南地方法院以109 年度金訴字第246號審
    理中），參與渠等所屬實施詐術為手段所組成具有持續性或
    牟利性之有結構性詐騙組織（所涉參與組織犯罪犯行業據臺
    灣嘉義地方檢察署檢察官以109年度偵字第5225、6550號提
    起公訴），組織內有羅國鐘（暱稱「小北百貨」，另案由臺
    灣南投地方法院以109 年度訴字第134號審理中）、姓名年
    籍不詳暱稱「王幸會」之成年人等成員，渠等以行動電話通
    訊軟體「釘釘」群組聯絡，由集團成員施用詐術，致使被害
    人陷於錯誤而匯款至指定帳戶內，再通知俗稱「車手」、「
    收水」分依指示提領贓款、層層轉交上手，而以此等製造金
    流斷點方式，掩飾、隱匿該詐騙所得之去向及所在，陳憲文
    則擔任「收水」，從中牟取經手贓款0.5%之報酬。陳憲文與
    黃峻偉、吳政隆、羅國鐘、「王幸會」及渠所屬詐騙集團成
    員等人，共同基於3 人以上詐欺取財、掩飾隱匿特定犯罪所
    得之去向之洗錢犯意聯絡，先由該詐騙集團不詳成員於㈠109
    年5月20日某時，假冒友人透過LINE通訊軟體傳送訊息予郭
    慧美，佯稱急需用錢欲向其借錢等語，致郭慧美陷於錯誤，
    依指示於同年月21日11時32分許匯款新臺幣（下同）25萬元
    至高銀銀（所涉犯行另由本署檢察官以109年度偵字第18543
    號偵辦中）所申辦帳號為00000000000000號中華郵政股份有
    限公司（下稱中華郵政）帳戶；㈡109年5月21日10時52分許
    ，假冒保險承辦人員羅秀蘭撥打電話予張秋華，佯稱欲收取
    保險費等語，致張秋華陷於錯誤，依指示於同年月21日12時
    25分許許匯款10萬元至高銀銀前揭中華郵政帳戶。迨上述款
    項匯入後，高銀銀依不詳姓名年籍詐欺集團成員「涂瑞昇」
    指示，於109年5月21日12時44分許，在臺南市○○區○○路00○0
    0號中華郵政新營民治路郵局以臨櫃提領方式提領20萬元，
    再於同日12時50分許起至13時6分許止，在臺南市○○區○○○路
    0號統一超商新國門市ATM自動提款機接續提領合計14萬9000
    元，並依「涂瑞昇」指示，將前揭款項連同其另行補入之10
    00元置入紙袋內，攜往臺南市○○區○○○街00號旁空地，將上
    述紙袋交予陳憲文，陳憲文當場確認金額為35萬元無誤，即
    搭乘不知情湯永銘所駕駛之車號000–ZH號營業用小客車至嘉
    義高鐵站，搭乘高鐵至臺中後，再將上開款項交付予「光頭
    」，當場取得0.5%之報酬。
二、案經郭慧美、張秋華告訴暨臺南市政府警察局新營分局報告
    偵辦。
　　　　　　證據並所犯法條
一、證據清單及待證事實：
編號      證據清單            待證事實 1 1、被告陳憲文之自白 2、通聯調閱查詢單、通信紀錄 全部犯罪事實。 2 證人高銀銀於警詢之供述 告訴人郭慧美、張秋華匯項匯至前揭中華郵政帳戶後，其依指示將款項提領一空，再交予被告之事實。 3 1、證人湯永銘於警詢    之證詞 2、台灣大車隊叫車資     料  其於同年月21日13時54分許曾至臺南市○○區○○路000號附近搭載不詳姓名年籍成年男子2人，其中1人下車拿錢後交予車上另名男子，隨後其搭載車上之男子至嘉義高鐵站之事實。 4 1、告訴人郭慧美於警    詢之指訴、匯款執    據、報案紀錄 2、告訴人張秋華於警    詢之指訴、匯款執    據、報案紀錄 告訴人郭慧美、張秋華遭詐騙後，依指示匯款至前揭中華郵政帳戶之事實。 5 前揭中華郵政帳戶開戶資料、提款單、交易往來明細資料 告訴人郭慧美、張秋華匯項匯至前揭中華郵政帳戶，並遭人提領一空之事實。 6 監視錄影翻拍照片 證人高銀銀提領告訴人郭慧美、張秋華匯入前揭中華郵政帳戶內款項之事實。 7 現場照片 證人高銀銀將提領所得款項交予被告之處所。 
二、核被告陳憲文所為，係犯刑法第339條之4第1項第2款之3 人
    以上共同犯詐欺取財罪嫌、洗錢防制法第14條第1項之一般
    洗錢罪嫌。被告以一行為觸犯上開數罪，為想像競合犯，請
    依刑法第55條規定，從一重之3人以上共同犯詐欺取財罪論
    處。其與黃峻偉、吳政隆、羅國鐘、「王幸會」及所屬詐騙
    集團其他成員間就上開犯行，有犯意聯絡與行為分擔，請論
    以共同正犯。
三、依刑事訴訟法第251條第1項提起公訴。
　此　致
臺灣臺南地方法院
中　　華　　民　　國　 110　　年　　2 　　月　　24　　日
　　　　　　　　　            檢察官   吳 毓 靈
本件證明與原本無異
中　　華　　民　　國　 110　　年　　3 　　月　　4 　　日
                              書記官   吳 青 蓉